【裁判字號】    98,台聲,275
【裁判日期】    980326
【裁判案由】    分配表異議之訴
【裁判全文】
最高法院民事裁定              九十八年度台聲字第二七五號
聲  請  人  甲  ○
            乙○○
            丙○○
共      同
訴訟代理人  吳順龍律師
上列聲請人因與貫申建設股份有限公司等間分配表異議之訴事件
，對於中華民國九十七年十月十六日本院裁定（九十七年度台上
字第二一九四號），聲請再審，本院裁定如下：
    主  文
聲請駁回。
聲請訴訟費用由聲請人負擔。
    理  由
按民事訴訟法第四百九十六條第一項第一款所謂適用法規顯有錯
誤，係指確定裁判所適用之法規，顯然不合於法律規定，或與司
法院現尚有效及大法官會議之解釋，或本院現尚有效之判例顯然
違反，或消極的不適用法規，顯然影響裁判者而言。不包括認定
事實、取捨證據不當，及裁判不備理由或理由矛盾之情形在內。
本件聲請人對於本院九十七年度台上字第二一九四號確定裁定，
主張有民事訴訟法第四百九十六條第一項第一款，對之聲請再審
，係以：依伊於前訴訟程序所提錄音內容及丁○○之證詞，可知
民國九十一年六月十一日之協議書未經兩造同意，原確定裁定就
上開事證捨而未論，認協議書有效成立，有理由不備之違法。依
該協議書之記載計算，甲○至少能再代表乙方（即甲○、乙○○
及陳宗生）領取新台幣（下同）四百三十八萬一千五百三十九元
，伊並未獲有一千八百四十六萬五千七百四十六元之利益，原確
定裁定認伊溢領分配款及謂伊應返還上開利益，於法有違；且一
面認同第三份同意書，一面復認相對人貫申建設股份有限公司（
下稱貫申公司）未收到一千一百萬元，有理由矛盾之違法；並就
相對人主張前後相異之事實，未命舉證，適用法規顯有錯誤云云
。縱屬實情，要屬認定事實、取捨證據不當，及裁判不備理由或
理由矛盾之問題，核與適用法規是否顯有錯誤無涉。又當事人依
民事訴訟法第四百九十六條第一項第五款之規定聲請再審，應僅
限於代理權欠缺之一造當事人始得為之，他造當事人不得據為再
審原因。聲請人以相對人貫申公司有於訴訟未經合法代理之情形
，聲請再審，自有未合。再者，聲請再審，應於三十日之不變期
間內為之；該期間自裁定確定時起算，民事訴訟法第五百零七條
準用同法第一項及第二項定有明文。聲請人於九十七年十一月三
日收受原確定裁定後，固於同年十二月十日主張該裁定有民事訴
訟法第四百九十六條第一項第一款所定事由，聲請再審，惟其於
九十八年一月七日再提出補充再審理由狀表明另有民事訴訟法第
四百九十六條第一項第十三款之再審理由，與聲請人上開主張之
再審事由顯然有別，兩者之再審理由既不相同，所應遵守之不變
期間應分別計算。則再審之不變期間自聲請人收受原確定裁定之
翌日起算，扣除在途期間七日，算至九十七年十二月十日，即告
屆滿，聲請人遲至九十八年一月七日始主張原確定裁定有民事訴
訟法第四百九十六條第一項第十三款所定事由聲請再審部分，並
非合法。
據上論結，本件聲請一部為無理由、一部為不合法。依民事訴訟
法第五百零七條、第五百零二條第一項、九十五條、第七十八條
，裁定如主文。
中    華    民    國  九十八  年    三    月  二十六  日
                      最高法院民事第七庭
                          審判長法官  劉  福  來
                                法官  陳  國  禎
                                法官  陳  重  瑜
                                法官  吳  麗  女
                                法官  簡  清  忠
      本件正本證明與原本無異
                                      書  記  官
中    華    民    國  九十八  年    四    月    七    日
                                                Ａ


司法院資訊處製作；財團法人民間司法改革基金會備份。
